臺灣桃園地方法院民事判決　九十一年度簡上字第七八號
　　上　訴　人　擴益實業股份有限公司
　　法定代理人　丙○○
　　訴訟代理人　乙○○
　　被上訴人　　王育英即天星工業社
　　訴訟代理人　甲○○
右當事人間請求給付票款事件，上訴人對於中華民國九十一年四月二十二日本院中壢
簡易庭九十一年度壢簡字第二三七號第一審判決提起上訴，本院判決如左：
    主    文
上訴駁回。
第二審訴訟費用由上訴人負擔。
    事    實
甲、上訴人方面：
  一、聲明：原判決廢棄，被上訴人在第一審簡易之訴駁回。
  二、陳述：除與原審判決書所載者相同茲予引用外，補稱：
  （一）民國九十年間，上訴人為擴建廠房做為倉儲用，委請第三人湯增容勘查評估
        後，經其介紹被上訴人共同承包，而請領工程款之統一發票全部由被上訴人
        名義開具，是工程瑕疵責任歸屬理應由發票簽發人承擔、負責。
  （二）上訴人擴建工程雖分為兩階段發包，第一部分由他人介紹被上訴人共同承包
        ，第二部分則由被上訴人承包。一切工程言明以責任施工，包含樓中樓頂補
        強、修漏、防漏等工程，而第三人湯增容並未實際參與施工且亦未給予發票
        。
  （三）本件支票僅是上訴人支付工程款之一部分，不能做為完工驗收之尾款依據，
        被上訴人施作之工程，品質有嚴重瑕疵，其中天花板抓漏部分於施作後，天
        花板仍然漏水。又雨遮部分亦漏水，此部分雖係第三人湯增容施作，但係由
        被上訴人開具發票請款，均應由被上訴人負其責任。
  （四）本件施作之閣樓夾層（即樓中樓）是用來存放布匹之倉庫，上訴人不可能讓
        漏水部分持續漏水，又被上訴人開具發票上品名記載為「廠房維修」，應可
        證明被上訴人承包工程包含抓漏部分。工程驗收時雖然沒有發現問題，但過
        了幾個月後就漏水，應該算是瑕疵。
  （五）工程款均係由第三人湯增容向上訴人請領，除了保固款新台幣（下同）二十
        萬元外，上訴人是以現金及支票為給付。
  三、證據：提出發票影本二件及照片四張為證。
乙、被上訴人方面：
  一、聲明：如主文所示。
  二、陳述：除與原審判決書所載者相同茲予引用外，補稱：
  （一）被上訴人承包之工程只有廠房內樓中樓之施作，工程是在Ａ棟，而天花板抓
        漏部分是在Ｂ棟，被上訴人承包之工程並不包括天花板之修復。被上訴人承
        包之樓中樓工程完成後，上訴人說另棟的天花板漏水，被上訴人曾去看過，
        但並未替上訴人估價及承包該部分工程。
  （二）本件工程已經驗收，有關工程款項，其中二十萬元為工程保固款為上訴人保
        留未發給，被上訴人已受領一百萬元現金，另外一百一十萬元由上訴人簽發
        包含本件支票在內共四張支票給付，但均退票，並沒有扣除尾款之問題。
  三、證據：援用原審之立證方法。
    理    由
一、本件被上訴人於原審起訴主張：伊執有上訴人簽發，發票日為九十年七月二十六
    日、付款人為華南商業銀行新莊分行、票號為ＡＣ0000000號、票面金額
    為二十五萬元之支票（下稱：本件支票）乙紙，詎屆期經提示後不獲付款，爰本
    於票據關係請求給付等語；上訴人則以上開支票雖為真正，且係上訴人用以支付
    被上訴人工程款，但被上訴人所施作之工程，其中天花板抓漏部分有嚴重瑕疵，
    另鐵皮屋遮雨部分雖是上訴人委請第三人湯增容施作，湯某又將該工程轉請被上
    訴人施作，且請款用之發票是以被上訴人名義開具，而該工程亦發生瑕疵，被上
    訴人自應負瑕疵擔保責任等語資為抗辯。被上訴人另以其所承包之工程並未包括
    天花板抓漏及雨遮部分，上開工程縱有瑕疵，亦與被上訴人無關等語再為抗辯。
二、被上訴人主張其持有本件支票且經提示不獲付款之事實，業據其提出系爭支票及
    退票理由單各一紙為證，上訴人復不爭執本件支票之真正，堪信為真實。上訴人
    雖以被上訴人應就上開天花板及雨遮漏水部分負瑕疵擔保責任，上訴人得拒絕付
    款為抗辯。但查：
（一）本件支票是上訴人簽發交付予被上訴人，以支付被上訴人之工程款一事，為兩
      造陳述在案，應認為真實；又上訴人雖抗辯被上訴人之工程尚未完工驗收云云
      ，但上訴人於本院九十一年八月二十七日言詞辯論時已陳稱：「驗收的時候雖
      然沒有發現問題，‧‧‧」等語，又有關被上訴人承作工程應領工程款，上訴
      人除保留二十萬元為保固款外，其餘均以現金及簽發支票支付等情，亦為上訴
      人自認在案（見本院九十一年八月二十七日言詞辯論筆錄），顯見被上訴人承
      攬之工作已經完工並辦理驗收，否則上訴人豈會支付除保固款以外之全部工程
      款，是被上訴人主張其所承包之工程已經完工交付並驗收完畢等情，應可採信
      。
（二）又關於上訴人主張被上訴人承包之工程包括天花板抓漏工程，且施作有瑕疵部
      分，為被上訴人否認。上訴人雖以本件被上訴人施作之閣樓夾層（即樓中樓）
      是用來存放布匹之倉庫，上訴人不可能讓漏水部分持續漏水，又被上訴人開具
      發票上品名記載為「廠房維修」，應可證明被上訴人承包工程包含天花板抓漏
      部分云云。但查本件被上訴人施作之所謂樓中樓，係屬於上訴人原有廠房之擴
      建，即在原有廠房內施作閣樓夾層，以放置物品，是該閣樓夾層之施作與天花
      板之修復二者之間並無必然之關連，亦即該二部分工程並無一定要委託同一人
      施作之必要，是縱然上訴人不可能任天花板持續漏水，亦不必然併將該部分修
      復工程一同委由被上訴人施作，至被上訴人開具之發票上固記載品名為「廠房
      維修」，但「廠房維修」一語應僅是泛指被上訴人所承攬之本件工作而言，不
      能遽認其工作包括天花板抓漏部分，此外，上訴人復不能舉證證明被上訴人承
      攬之工程包括天花板抓漏部分，是縱認有如上訴人主張之瑕疵，要難令被上訴
      人負瑕疵擔保責任，準此上訴人以天花板抓漏工程有瑕疵為由，拒絕給付票款
      ，應非可採。
（三）另鐵皮屋遮雨部分係委請第三人湯增容來施作，湯某另將該工程轉請被上訴人
      施作等情，業據上訴人於原審自認在案，是該部分工程承攬契約應存在於上訴
      人與第三人湯增容之間，被上訴人僅是次承攬人而已，準此，縱認該工程之施
      作確有如上訴人主張之瑕疵，亦應由第三人湯增容負瑕疵擔保責任。又請領該
      部分工程款用之統一發票縱以被上訴人名義開具，亦不能因此遽認被上訴人即
      為承攬人而應負瑕疵擔保責任；況本件支票之簽發，係因上訴人將廠房內樓中
      樓部分之工程，交由被上訴人施作完畢後，始簽發交付予被上訴人收執等情，
      已認定如前，是本件支票之原因關係當係兩造間關於廠房內樓中樓部分之工程
      承攬關係，而非關於雨遮部分之承攬關係，準此上訴人以與本件票據之原因關
      係無涉之上開事由，拒絕給付本件票款，自屬無據，亦非可採。
三、從而，被上訴人本於票據之法律關係，請求上訴人給付本件票款二十五萬元，及
    自付款提示日即九十年七月二十六日起至清償日止，按週年利率百分之六計算之
    利息為有理由，應予准許。原審為上訴人敗訴之判決，並依職權宣告假執行，並
    無不合，上訴意旨指摘原判決不當，求予廢棄改判，為無理由，應予駁回。
四、據上論結，本件上訴為無理由，依民事訴訟法第四百三十六條之一第三項、第四
    百四十九條第一項、第七十八條，判決如主文。
中　　　華　　　民　　　國　　九十一　　年　　　九　　　月　　　十　　　日
                            臺灣桃園地方法院民事第一庭
~B審判長法    官　郭琇玲
~B      法　　官　張益銘
~B      法　　官　林望民
右為正本係照原本作成
不得上訴
中　　　華　　　民　　　國　　九十一　　年　　　九　　　月　　　十　　　日
~B法院書記官　劉文松
